【裁判字號】    95,交聲,1600
【裁判日期】    951204
【裁判案由】    交管條例聲異
【裁判全文】
臺灣板橋地方法院刑事交通事件裁定    95年度交聲字第1600號
原處分機關  交通部公路總局臺北區監理所板橋監理站
異  議  人
即受處分人  甲○○
上列受處分人因違反道路交通管理處罰條例案件，對於交通部公
路總局臺北區監理所板橋監理站於民國95年9 月25日所為板監裁
字裁41-C00000000號違反道路交通管理事件裁決書之裁決處分，
聲明異議，本院裁定如下：
    主    文
原處分撤銷。
甲○○汽車駕駛人，駕駛汽車經測試檢定酒精濃度超過規定標準
，吊扣駕駛執照壹年。
    理    由
一、原處分意旨略以：異議人即受處分人甲○○於民國95年9 月
    4 日晚間，在臺北縣中和市○○街某處小吃店飲用酒類後，
    仍駕駛車牌號碼M9Y-362 號重型機車，行經臺北縣板橋市○
    ○街151 號前，經臺北縣政府警察局海山分局警員於同日晚
    間11時20分許對異議人施以呼氣酒精濃度測試，測得呼氣酒
    精濃度高達每公升0.71毫克，遂以「酒後駕車酒測值為0.71
    毫克/ 公升，濃度超過規定標準」之違規，當場製單舉發，
    而依道路交通管理處罰條例第35條第1 項第1 款之規定，裁
    處罰鍰新臺幣（下同）45,000元，並吊扣駕駛執照12個月。
二、聲明異議意旨略以：異議人因飲酒後駕車，經警測得酒測值
    高達每公升0.71毫克，並當場製單舉發，同案並移送臺灣板
    橋地方法院檢察署偵辦。異議人於95年9 月13日接受臺灣板
    橋地方法院檢察署檢察官之緩起訴處分，向公庫給付3 萬元
    之命令，至於本件裁罰部分原處分機關服務人員告知異議人
    須等候法院通知書始能確定裁罰內容，異議人不懂法律又怕
    逾越繳納罰鍰之期限，爰依法聲明異議等語。
三、按汽車駕駛人，駕駛汽車經測試檢定有酒精濃度超過規定標
    準情形者，處新臺幣15,000元以上60,000元以下罰鍰，並當
    場移置保管該汽車及吊扣其駕駛執照1 年，道路交通管理處
    罰條例第35條第1 項第1 款固定有明文。惟按94年2 月5 日
    公布，並於同日施行之行政罰法第26條規定：「一行為同時
    觸犯刑事法律及違反行政法上義務規定者，依刑事法律處罰
    之。但其行為應處以其他種類行政罰或得沒入之物而未經法
    院宣告沒收者，亦得裁處之。前項行為如經不起訴處分或為
    無罪、免訴、不受理、不付審理之裁判確定者，得依違反行
    政法上義務規定裁處之。」又其他種類行政罰，係指違反行
    政法上之義務應受「裁罰性」之「不利處分」，依行政罰法
    第2 條規定，包括限制或禁止行為之吊扣證照處分。究其立
    法目的，一行為同時觸犯刑事法律及違反行政法上義務規定
    時，由於刑罰與行政罰同屬對不法行為之制裁，而刑罰之懲
    罰作用較強，故依刑事法律處罰，即足資警惕時，實無一事
    二罰再處行政罰之必要，且刑事法律處罰，由法院依法定程
    序為之，較符合正當法律秩序，應予優先適用，但罰鍰以外
    之沒入或其他種類行政罰，因兼具維護公共秩序之作用，為
    達行政目的，行政機關仍得併予裁處。
四、另按緩起訴期間內，有下列情形之一者，檢察官得依職權或
    依告訴人之聲請撤銷原處分，繼續偵查或起訴：一、於期間
    內故意更犯有期徒刑以上刑之罪，經檢察官提起公訴者。二
    、緩起訴前，因故意犯他罪，而在緩起訴期間內受有期徒刑
    以上刑之宣告者。三、違背第253 條之2 第1 項各款之應遵
    守或履行事項者，刑事訴訟法第253 條之3 第1 項定有明文
    。據此可徵經檢察官為「緩起訴」處分者，於「緩起訴」之
    猶豫期間內，最終是否會被檢察官提起公訴，猶懸而未定，
    亦即「緩起訴」處分於猶豫期間內尚未具有實質之確定力，
    檢察官於緩起訴期間內，可對被告為繼續觀察，如被告顯無
    反省警惕之情或根本欠缺反省警惕之能力，檢察官仍得依職
    權或依告訴人之聲請，將被告「緩起訴」處分撤銷。而行政
    罰法第26條明定一事不二罰原則，且應受行政罰之行為如經
    不起訴處分或為無罪、免訴、不受理、不付審理之裁判「確
    定」者，始得依違反行政法上義務規定裁處之，雖未包括「
    緩起訴」處分在內，然如前所述，因緩起訴期間內，該緩起
    訴處分仍有被撤銷之可能，此時原處分機關若依法為行政裁
    決，將使受處分人有同時遭受行政處罰及刑事訴追之危險，
    顯與行政罰法第26條規定之立法意旨相違背。準此，自行政
    罰法第26條規定立法意旨為有利於行為人之解釋，應認應受
    行政裁罰之行為，關於罰鍰部分，同一事實如經緩起訴處分
    確定時，亦有行政罰法第26條明定一事不二罰原則之適用，
    而行政機關應待緩起訴處分實質確定（即緩起訴猶豫期間經
    過而未經撤銷）後，因行為人已最終確定免於受刑事處罰時
    ，方得為與刑罰相類之罰鍰處分。
五、經查：本件異議人於上開時地，經臺北縣政府警察局海山分
    局警員以其「酒後駕車酒測值為0.71毫克/ 公升，濃度超過
    規定標準」之違規，依道路交通管理處罰條例第35條第1 項
    第1 款規定之行為，予以製單舉發，有北縣警交字第C00000
    000 號舉發違反道路交通管理事件通知單、違反道路交通管
    理事件裁決書各1 紙在卷可稽，亦為異議人所不爭執。然異
    議人因上開同一酒醉駕車之行為事實，經臺灣板橋地方法院
    檢察署檢察官於95年9 月13日以95年度速偵字第1179號為緩
    起訴處分，期間為1 年，被告即異議人應於收受執行緩起訴
    處分命令通知書後2 個月內，向公庫支付3 萬元，且上開緩
    起訴處分並經臺灣高等法院檢察署於同年10月2 日駁回依職
    權再議之聲請等情，有上開緩起訴處分書、臺灣高等法院檢
    察署處分書各1 份附卷足憑。從而，在上開緩起訴處分期間
    尚未屆滿，該緩起訴處分尚無實質確定力前，原處分機關逕
    依道路交通管理處罰條例規定為本件罰鍰之裁決，顯與前揭
    行政罰法第26條規定有違，難認允當。至於原處分裁處吊扣
    駕駛執照12個月之部分，其屬與刑罰所定「自由刑」、「罰
    金刑」性質不同之「其他種類行政罰」，依行政罰法第26條
    第1 項但書之規定，仍得裁罰。
六、綜上所述，原處分機關未待刑事處罰程序實質確定，即逕予
    併為裁處罰鍰及吊扣駕駛執照之處分，核與行政罰法第26條
    之規定不符，應由本院將原處分撤銷，並依道路交通管理處
    罰條例第35條第1 項第1 款前段之規定，改裁處吊扣異議人
    之駕駛執照1 年，以期適法。至於同條款所定罰鍰處分之部
    分，應由原處分機關視該行為之刑事訴追或審判程序終局結
    果確定後，再為適法之處理，附此敘明。
據上論斷，依道路交通案件處理辦法第20條，裁定如主文。
中    華    民    國    95    年    12    月    4     日
                          交通法庭  法  官  張 兆 光
上列正本證明與原本無異。
如不服本裁定，應於裁定送達後5日內向本院提出抗告狀。
                                    書記官  曹 秋 冬
中    華    民    國    95    年    12    月    5     日


司法院資訊處製作；財團法人民間司法改革基金會備份。
